【裁判字號】    99,訴緝,237
【裁判日期】    991015
【裁判案由】    毒品危害防制條例
【裁判全文】
臺灣板橋地方法院刑事判決             99年度訴緝字第237號
公  訴  人  臺灣板橋地方法院檢察署檢察官
被      告  甲○○
上列被告因違反毒品危害防制條例案件，經檢察官提起公訴（98
年度毒偵字第270 號、第1352號、第3601號），經本院合議庭裁
定改行簡式審判程序，判決如下：
    主  文
甲○○施用第一級毒品，累犯，處有期徒刑拾月；又施用第二級
毒品，累犯，處有期徒刑陸月，扣案附表編號一所示之物沒收銷
燬之，扣案附表編號二所示之物沒收；又施用第一級毒品，累犯
，處有期徒刑拾月；又施用第二級毒品，累犯，處有期徒刑陸月
；又施用第一級毒品，累犯，處有期徒刑拾月，扣案附表編號三
、四所示之物均沒收；又施用第二級毒品，累犯，處有期徒刑陸
月，扣案附表編號四、五、六所示之物均沒收。應執行有期徒刑
參年陸月，扣案附表編號一所示之物沒收銷毀；扣案附表編號二
至編號六所示之物均沒收。
    事  實
一、甲○○前因施用毒品案件，經臺灣桃園地方法院87年毒聲字
    第2618號裁定送觀察、勒戒後，認有繼續施用毒品傾向，經
    同法院裁定令入戒治處所施以強制戒治，於民國89年5 月10
    日停止處分出監，並經臺灣桃園地方法院檢察署檢察官以89
    年度戒偵字第425 號為不起訴處分確定；復因施用毒品案件
    ，經同法院90年毒聲字第2705號裁定令入戒治處所施以強制
    戒治，於91年5 月22日因停止其處分出監。再於94年8 月間
    因施用毒品案件，經臺灣金門地方法院95年度訴字第7 號判
    處有期徒刑9 月、7 月，定應執行有期徒刑1 年2 月確定，
    經減刑為應執行有期徒刑7 月確定，於96年7 月16日執行完
    畢出監。
二、詎仍不知悔改，其明知海洛因、甲基安非他命分別係屬毒品
    危害防制條例第2條第2項第1款、第2款所定之第一級、第二
    級毒品，不得持有、施用，仍分別基於施用第一級毒品海洛
    因、第二級毒品甲基安非他命之犯意，為下列之行為：(一)於
    97年12月26日18時20分許為警採尿時回溯26小時內某時，在
    不詳地點，以不詳方式施用第一級毒品海洛因1 次；(二)另於
    97 年12 月26日上午5 時許，在臺北縣三重市○○○路56號
    居所，以將甲基安非他命放入玻璃球後，燒烤吸食煙霧之方
    式施用第二級毒品甲基安非他命1 次；(三)於98年2 月5 日2
    時7 分許為警採尿時回溯26小時內之某時，在不詳地點，以
    不詳方式施用第一級毒品海洛因1 次；(四)另於98年2 月5 日
    2 時7 分許為警採尿前回溯96小時內之某時，在不詳地點，
    以不詳方式施用第二級毒品甲基安非他命1 次。(五)於98年2
    月8 日14時15分許為警採尿時回溯26小時內之某時，在不詳
    地點，施用第一級毒品海洛因1 次；(六)另於98年2 月8 日14
    時15分許為警採尿時回溯96小時內之某時許，在不詳地點，
    以不詳方式施用第二級毒品甲基安非他命1 次。嗣先後於97
    年12月26日17時15分許在臺北縣板橋市○○路70號前、98年
    2 月4 日23時00分在臺北縣板橋市○○路安樂巷6 弄8 號前
    、同年月8 日13時10分在臺北縣板橋市○○路328 號4 樓為
    警查獲。其中第一次為警查獲時並扣得附表編號一、二所示
    之物；第三次為警查獲時並扣得附表編號三至六所示之物，
    再經員警先後採集其尿液送驗後，檢驗結果均呈嗎啡、甲基
    安非他命之陽性反應，而查悉上情。
三、案經臺北縣政府警察局板橋分局、臺北縣政府警察局海山分
    局報告臺灣板橋地方法院檢察署檢察官偵查起訴。
    理  由
一、查被告甲○○所犯係死刑、無期徒刑、最輕本刑為3 年以上
    有期徒刑以外之罪，其於準備程序中就前揭被訴事實為有罪
    之陳述，經受命法官告知簡式審判程序之旨，並聽取其與公
    訴人之意見後，本院合議庭認為適宜由受命法官獨任進行簡
    式審判程序，爰依刑事訴訟法第273 條之1 第1 項規定，裁
    定由受命法官獨任進行簡式審判程序，合先敘明。
二、上揭事實，業據被告於審理時坦承不諱，且被告為警查獲後
    所採集之尿液之檢驗結果，均呈現嗎啡、甲基安非他命之陽
    性反應，分別有台灣檢驗科技股份有限公司98年1月9日濫用
    藥物檢驗報告（報告編號：CH/2008/C0406號）、98年2月25
    日濫用藥物檢驗報告（報告編號：UL/2009/20357）、98年2
    月26日濫用藥物檢驗報告（報告編號：UL/2009/20346）、
    臺北縣政府警察局海山分局毒品案件尿液檢體編號及姓名對
    照表各1 紙、臺北縣政府警察局板橋分局偵辦毒品危害防制
    條例案被移送人姓名及代碼對照表2 紙在卷可稽，並有附表
    所示之物扣案可資佐證，且附表編號一所示之物經送驗後，
    確含有甲基安非他命成分（驗前淨重0.4680公克，驗餘淨重
    0.4678公克），亦有交通部民用航空局航空醫務中心98年1
    月22日航藥鑑字第09 80469號鑑定書1 紙在卷可考。足徵被
    告之自白與事實相符，堪以採信。是本案事證明確，被告施
    用第一級毒品海洛因與第二級毒品甲基安非他命之犯行，洵
    堪認定。
三、按毒品危害防制條例前於92年7 月9 日修正公布，自93年1
    月9 日施行，觀之該條例第20條、第23條之立法理由，修正
    後毒品危害防制條例就施用毒品者，只於「初犯」及「5 年
    後再犯」二種情形，有其追訴條件之限制，即須於初犯經觀
    察、勒戒或強制戒治釋放後，5 年內均無施用毒品之行為，
    始能認其前所實施之觀察、勒戒或強制戒治已足遮斷毒癮，
    而得於5 年後再犯時，再予適用初犯之規定，重行觀察、勒
    戒等程序。倘5 年內已經再犯，被依法追訴處罰，縱其第3
    次（或第3 次以上）施用毒品之時間在初犯釋放5 年以後，
    即與「5 年後再犯」之情形有別，且因已於「5 年內再犯」
    ，顯見其再犯率甚高，原實施觀察、勒戒或強制戒治，已無
    法收其實效，而無5 年戒斷期之存在，自無再經觀察、勒戒
    及強制戒治之必要，應得逕行追訴處罰（最高法院95年5 月
    9 日95年度第7 次刑事庭會議決議參照）。經查：本件被告
    前因施用毒品案件，經臺灣桃園地方法院87年毒聲字第2618
    號裁定送觀察、勒戒後，認有繼續施用毒品傾向，經同法院
    裁定令入戒治處所施以強制戒治，於89年5 月10日停止處分
    出監，並經臺灣桃園地方法院檢察署檢察官以89年度戒偵字
    第425 號為不起訴處分確定；復因施用毒品案件，經同法院
    90年毒聲字第2705號裁定令入戒治處所施以強制戒治，於91
    年5 月22日因停止其處分出監。又於前述觀察、勒戒、強制
    戒治執行完畢後5 年內，再犯施用毒品罪，復犯本件施用毒
    品之犯行，本件犯行距前揭觀察、勒戒執行完畢釋放後雖逾
    5 年，惟核與毒品危害防制條例第20條第3 項所定「5 年後
    再犯」之立法意旨不符，揆諸上開說明，仍應予追訴、處罰
    。
四、論罪科刑及沒收：
  (一)查海洛因、甲基安非他命分別係毒品危害防制條例第2 條第
    2 項第1 款、第2 款所稱之第一級、第二級毒品，不得非法
    持有及施用。核被告所為分別係犯毒品危害防制條例第10條
    第1 項、第2 項之施用第一級毒品罪、第二級毒品罪。被告
    施用第一、二級毒品前後持有第一級毒品海洛因、第二級毒
    品甲基安非他命之低度行為，皆各已為施用之高度行為所吸
    收，均不另論罪。又被告分別施用第一級毒品海洛因3 次及
    第二級毒品甲基安非他命3 次之犯行間，犯意各別，罪名互
    殊，應予分論併罰。再查，被告有事實欄所載之前科紀錄，
    甫於96年7 月16日執行完畢出監，有上開前案紀錄表1 份在
    卷足憑，其於有期徒刑之刑執行完畢後，5 年內故意再犯本
    件有期徒刑以上之上開各罪，均為累犯，皆應依法加重其刑
    。爰審酌被告雖經觀察、勒戒、強制戒治，卻仍未能斷戒施
    用毒品惡習，屢犯施用毒品之罪，顯見其戒治意志不堅，缺
    乏戒絕毒癮之動機，本應從重量刑以收刑罰教化之效，惟念
    其施用毒品係對己身殘害，並未造成他人具體危害，且於犯
    後坦承犯行，態度尚稱良好等一切情狀，酌情分別量處如主
    文所示之刑，並定其應執行之刑，以示儆懲。
  (二)末查，扣案附表編號一之甲基安非他命1 包（驗前淨重0.46
    80公克、驗餘淨重0.4678公克），為本案查獲之第二級毒品
    ，應依毒品危害防制條例第18條第1 項前段規定宣告沒收銷
    燬。又包覆上開毒品之包裝袋，用以包裹毒品，已因直接觸
    碰、沾染毒品而難以析離，此業經法務部調查局以93 年3月
    19日調科壹字第09300113060 函示在案，自應視同為毒品，
    併依毒品危害防制條例第18條第1 項前段規定，宣告沒收銷
    燬之。至上開毒品經送驗鑑耗部分，業已滅失，就此部分，
    不另為沒收銷燬之諭知，併此敘明。另扣案附表編號二至編
    號六之物，均係被告所有供其施用毒品所用之物，業據其供
    明在卷（見本院簡式審判筆錄第3 頁），爰均依刑法第38條
    第1 項第2 款規定，宣告沒收。
據上論斷，應依刑事訴訟法第273 條之1 第1 項、第299 條第1
項前段，毒品危害防制條例第10條第1 項、第2 項、第18條第1
項前段，刑法第11條、第47條第1 項、第51條第5 款、第38條第
1 項第2 款，判決如主文。
本案經檢察官楊翰濤到庭執行職務。
中    華    民    國    99    年    10    月   15    日
                      刑事第四庭  法  官 黃繼瑜
以上正本證明與原本無異。
如不服本判決應於收受本判決後10日內向本院提出上訴書狀，並
應敘述具體理由，如未敘述上訴理由者，應於上訴期間屆滿後20
日內補提理由書狀於本院（均須按他造當事人之人數附繕本）「
切勿逕送上級法院」。
                                  書記官 謝雪紅
中    華    民    國    99    年    10    月    15    日
附錄本案論罪法條：
毒品危害防制條例第10條：
施用第一級毒品者，處6 月以上5 年以下有期徒刑。
施用第二級毒品者，處3 年以下有期徒刑。
附表:
┌───┬───────┬───────┐
│編號  │ 品     名    │  數    量    │
├───┼───────┼───────┤
│ 一   │甲基安非他命  │壹包（驗前淨重│
│      │              │零點肆陸捌零公│
│      │              │克；驗餘淨重零│
│      │              │點肆陸柒捌公克│
│      │              │）            │
├───┼───────┼───────┤
│ 二   │玻璃球吸食器壹│壹個          │
│      │個            │              │
├───┼───────┼───────┤
│ 三   │注射針筒      │肆支          │
│      │              │              │
├───┼───────┼───────┤
│ 四   │電子磅秤      │壹台          │
├───┼───────┼───────┤
│ 五   │安非他命吸食器│壹組          │
├───┼───────┼───────┤
│ 六   │使用過空袋    │參個          │
└───┴───────┴───────┘

司法院資訊處製作；財團法人民間司法改革基金會備份。
